【裁判字號】    98,交聲,734
【裁判日期】    990104
【裁判案由】    違反道路交通管理處罰條例聲明異議
【裁判全文】
臺灣新竹地方法院交通事件裁定         98年度交聲字第734號
移送機關即  交通部公路總局新竹區監理所新竹市監理站
原處分機關
異  議  人  甲○○
即受處分人
上列異議人因違反道路交通管理處罰條例案件，對於交通部公路
總局新竹區監理所新竹市監理站民國98年10月13日竹監新三字第
裁51-Z2A000544號所為之違反道路交通管理事件裁決處分，聲明
異議，本院裁定如下：
    主    文
原處分撤銷。
甲○○汽車駕駛人，駕駛汽車經測試檢定酒精濃度超過規定標準
，處罰鍰新臺幣參萬肆仟伍佰元，吊扣小型車普通駕駛執照拾貳
個月，並應接受道路交通安全講習。
    理    由
一、按交通法庭認為聲明異議有理由或聲明異議雖無理由而原處
    分不當或違法者，應以裁定將原處分經聲明異議部分撤銷，
    並自為裁定，道路交通案件處理辦法第20條前段定有明文。
    次按汽車駕駛人飲用酒類後，其吐氣所含酒精濃度超過每公
    升0.25毫克以上者，不得駕車；汽車駕駛人，駕駛汽車經測
    試檢定有酒精濃度超過規定標準者，處新臺幣（下同）1 萬
    5,000元以上6萬元以下罰鍰，並當場移置保管該汽車及吊扣
    其駕駛執照1 年，且應接受道路交通安全講習，道路交通安
    全規則第114條第2款、道路交通管理處罰條例第35條第1 項
    第1款、第24條第1項第2款亦分別定有明文。
二、本件原處分機關處分意旨略以：聲明異議人即受處分人甲○
    ○於民國98年10月13日凌晨1時18分許，駕駛車牌號碼2195-
    UT號自小客車，行經國道一號高速公路南向95公里處（新竹
    科學園區路段）時，為警攔檢測得吐氣所含酒精濃度為每公
    升空氣含0.51毫克之違規，經舉發單位即內政部警政署國道
    公路警察局楊梅分隊警員填掣公警局交字第Z2A000544 號舉
    發違反道路交通管理事件通知單（下稱舉發通知單）予以舉
    發，嗣異議人於應到案日期前到案聽候裁決，原處分機關乃
    依道路交通管理處罰條例第35條第1項第1款、第24條第1 項
    第2 款及違反道路交通管理事件統一裁罰基準表之規定，於
    98年10月13日以竹監新三字第裁51-Z2A000544號違反道路交
    通管理事件裁決書裁處異議人罰鍰3萬4,500元，吊扣駕駛執
    照12個月，並施以道路交通安全講習等語。
三、本件異議人聲明異議意旨略以：本人酒駕遭警攔停舉發時係
    駕駛自小客車，惟本人所持有駕駛執照為大貨車普通駕駛執
    照，因個人工作所需，經常駕駛大貨車運送貨物，原處分機
    關處分書上應註明為吊扣自小客車駕駛執照，盼能不吊扣本
    人之大貨車普通駕駛執照，請撤銷原吊扣部分之處分等語。
四、經查：
(一)、異議人甲○○於98年10月13日凌晨1 時18分許，在國道一號
    高速公路南向95公里處（新竹科學園區路段），因酒後駕駛
    車牌號碼2195-UT 號自小客車為警攔停，經測得吐氣所含酒
    精濃度為每公升空氣含0.51毫克，而有「汽車駕駛人酒精濃
    度超過規定標準」之違規行為，為異議意旨所不否認，並有
    舉發通知單影本、本院電話紀錄表各乙紙在卷可參（見本院
    卷第6 頁、第11頁），是異議人酒後駕駛自小客車之違規事
    實，應甚明確。又道路交通安全規則第61條第1項第3款規定
    ：汽車駕駛人取得高一級車類之駕駛資格者，應換發駕駛執
    照，並准其駕駛較低級車類之車輛，而已領有大貨車駕駛執
    照者，得駕駛小型車、輕型機器腳踏車，故汽車駕駛人持有
    大貨車普通駕駛執照，即可駕駛上述多種「較低級車類」之
    車輛，本件異議人考領有大貨車普通駕駛執照，有汽車駕照
    基本資料乙紙存卷為憑（見本院卷第7 頁），則該駕駛執照
    實包含多種較低級種類車輛之駕駛資格，屬「多合一」之駕
    駛執照。
(二)、按道路交通管理處罰條例第68條業於94年12月14日修正，並
    自95年3月1日施行，修正前該條文規定：「汽車駕駛人，因
    違反本條例及道路交通安全規則之規定，受吊扣或吊銷駕駛
    執照處分時，吊扣或吊銷其持有各級車類之駕駛執照」；修
    正後該條文規定：「汽車駕駛人，因違反本條例及道路交通
    安全規則之規定，受吊銷駕駛執照處分時，吊銷其持有各級
    車類之駕駛執照」。查該條文修正前，其原提案修正條文為
    ：「汽、機車駕駛人，因違反本條例及道路交通安全規則之
    規定，受吊扣或吊銷駕駛執照處分時，吊扣或吊銷其違法或
    違規當時所駕駛車輛之駕駛執照」，修法理由略以：「原條
    文將違法或違規駕駛人所持有各級車類之駕駛執照一併吊扣
    或吊銷，失之過酷，影響人民工作及生活甚鉅，爰修正之」
    等語。而最後通過之修正條文，係將道路交通管理處罰條例
    第68條原有條文中之「吊扣或」三字刪除。則參照上開修法
    理由及修法經過，依修正後之條文，上開規定受「吊銷駕照
    」處分者，仍維持吊銷駕駛人持有各級車類之駕駛執照，至
    於受「吊扣駕照」處分者，則僅「吊扣」其違法或違規當時
    所駕駛車輛之駕駛執照，不再吊扣其持有各級車類之駕駛執
    照。
(三)、查異議人於98年10月13日違規時，上開新修正之道路交通管
    理處罰條例第68條業已生效施行，原處分機關於作成吊扣駕
    駛執照處分時，自應適用修正後之規定，就異議人所應吊扣
    之駕駛執照種類予以限定，即僅吊扣其違法或違規當時所駕
    駛車輛之駕駛執照，不再吊扣其持有與駕駛違規車輛無關之
    其他各級車類之駕駛執照。是以，異議人固領有大貨車普通
    駕駛執照而具有駕駛小型車之資格，然其違規時既係駕駛自
    小客車，其依法所受之處分應為限制其駕駛小客車之權利，
    而應吊扣其小型車普通駕駛執照，始符修正後該條例第68條
    規定之意旨。再者，行政行為，採取之方法所造成之損害不
    得與欲達成目的之利益顯失均衡（行政程序法第7條第3款、
    行政罰法第18條規定意旨參照），本件異議人無小型車普通
    駕駛執照可供吊扣時，吊扣其大貨車普通駕駛執照以代之，
    雖可達成限制異議人繼續駕駛小客車之目的，惟亦同時造成
    限制異議人繼續駕駛大貨車或其他較低級等車類之結果，所
    造成之損害（異議人喪失繼續駕駛大貨車或其他較低級等車
    類之權利）已與欲達成目的之利益顯失均衡，是否妥適，亦
    值斟酌。況依前開所述修正後即本件行為時之道路交通管理
    處罰條例第68條，已將「吊扣」各級車類之連坐規定刪除，
    裁決機關自不能逕行處分吊扣異議人所屬其他車種之大貨車
    普通駕駛執照，則原處分機關以異議人無小型車普通駕駛執
    照可供吊扣，逕行吊扣其大貨車普通駕駛執照，顯已逾越修
    正後道路交通管理處罰條例第68條之規範意涵及範圍，而與
    依法行政原則有違。
五、綜上所述，原處分機關就裁處吊扣異議人大貨車普通駕駛執
    照12個月之裁罰部分，未考量現行道路交通管理處罰條例第
    68條修正規定與內涵，不得吊扣異議人現尚有效之其他各級
    駕駛執照，仍裁處吊扣異議人「駕駛執照」，且於執行時實
    際吊扣異議人之「大貨車普通駕駛執照」，即有違誤，自應
    由本院撤銷原處分關於吊扣駕駛執照12個月部分，並就撤銷
    部分改諭知吊扣小型車普通駕駛執照12個月之處罰。至於本
    案情形，其執行層面，究應由監理機關於異議人之「大貨車
    普通駕駛執照」上註記自何時起執行該吊扣「小客車駕駛」
    1 年之權利，或由監理機關再研究重新製發乙張駕駛執照，
    其內表示已經考領之各級駕駛執照，於酒後駕駛之違規時，
    處分內容可顯示吊扣之駕駛執照種類，以達規範駕駛人1 年
    內不得駕駛小客車之目的，均屬監理機關執行吊扣駕駛執照
    之技術問題，而行政機關本應時時因應法令之變更，精進其
    行政執行成效，斷不得因技術層面之執行困難，置立法修正
    通過之條文不予遵守適用，甚或逾越比例原則，此技術層面
    之問題，要難據為原處分並無不當之理由，附此敘明。另因
    本件酒後駕車為一個交通違規行為，罰鍰、吊扣駕駛執照及
    施以道路交通安全講習部分無從區分，雖異議人未就罰鍰及
    施以道路交通安全講習部分有所爭執，然仍應由本院將原處
    分撤銷，自為裁罰如主文第2項所示，以期適法。
六、據上論斷，應依道路交通案件處理辦法第20條，裁定如主文
    。
中    華    民    國    99    年     1    月     4    日
                    交通法庭  法  官  林惠君
以上正本證明與原本無異。
如不服本裁定，應於裁定送達後5日內，向本院提出抗告狀。
中    華    民    國    99    年     1    月     4    日
                              書記官  蔣淑君

司法院資訊處製作；財團法人民間司法改革基金會備份。
